臺灣高等法院臺中分院刑事判決　　　　　　　　　　　九十三年度上訴字第五六號
　　上　訴　人　臺灣臺中地方法院檢察署檢察官
　　被　　　告　壬○○
右上訴人因被告搶奪等案件，不服臺灣臺中地方法院九十二年度訴字第一六四七號，
中華民國九十二年十一月六日第一審判決（起訴案號：臺灣臺中地方法院檢察署九十
二年度偵字第一０七五０、一０八四二號），提起上訴，及移
灣臺中地方法院檢察署九十二年度偵字第二二四六二號、九十三年度偵字第二三０八
號），本院判決如左：
    主      文
原判決撤銷。
壬○○連續意圖為自己不法之所有，而搶奪他人之動產，處有期徒刑壹年貳月。
扣案之鑰匙支沒收。
    事      實
一、壬○○原係現役軍人，因於民國九十二年四月二十九日不假離營，於九十二年五
    月十九日經國防部中部地方軍事法院檢察署通緝，而喪失軍人身分。其在通緝期
    間，復基於意圖為自己不法所有之竊盜概括犯意，於(一)九十二年五月二十二日上
    午八時許，在臺中縣太平市○○路○段路旁，見甲○○所有於九十二年五月十四
    日十九時許，在臺中縣太平市○○路五一五號前失竊，車牌ＩＭＪ－８４２號之
    重型機車停在該處，置物箱上插有一串鑰匙（共八支），尚有人在監督持有中，
    即以該串鑰匙中之機車鑰匙啟動該機車引擎，將該機車竊走，得手後，供己代步
    之用，嗣於當日中午十二時十分許，其騎駛該機車行經臺中縣大里市○○路○段
    與新仁路三段路口時，為警攔檢查獲，並扣得該串鑰匙。(二)九十二年五月二十五
    日上午十時許，在臺中縣太平市○村路五巷八號前，見戊○○所有車牌ＫＹＫ－
    ７６０號重型機車停在該處，即以其所有之鑰匙一支，將該機車竊走，得手後，
    再基於意圖為自己不法所有之搶奪犯意，而騎駛該贓車尋找搶奪之目標，當日中
    午十二時三十分許，壬○○行經臺中市○○區○○路三段與興安路口前，見乙○○自「丸九超市」購物出來，騎機車離去，即選定尾隨，跟至興安路與崇興路一
    段時，壬○○即靠近乙○○機車旁，並趁乙○○不備之際，伸出左手搶奪乙○○
    所有置於機車前方籃子內之皮包一個（內有現金新台幣一千六百元），得手後，
    壬○○即將機車調頭欲逃離現場，卻不慎將搶得之皮包掉落馬路上，其即停車撿
    拾皮包，惟因乙○○高喊搶劫，引起路人彭大謀注意，而以其所駕駛之自用小客
    車擦撞壬○○所騎駛之機車，壬○○被撞倒地後，即棄車逃逸，惟逃約五十公尺
    後，旋遭自後追至之彭大謀會同據報趕到之警察當場逮獲，並扣得壬○○所有供
    竊取機車用之鑰匙一支。(三)九十二年六月十日，其前往友人陳志成位於臺中縣太
    平市○○○街五十五巷五十八號住處拜訪，見屋內置有屋主陳明山、辛○○夫婦
    所有之ＮＯＫＩＡ牌手機二支，乃順手予竊取，並持以出售予偉達聯合電信有限
    公司得款花用。(四)九十二年十月五日二十二時許，在臺中市○○區○○路十九之
    五號前，以自備之鑰匙一支啟動引擎，竊取鄭仁豪所有之ＪＪＺ－９４６號機車
    供己騎用，並承續前開搶奪財物之概括犯意，於同年月六日凌晨一時許，騎乘該
    竊得之機車，在臺中市南屯區○○○路近成功嶺附近檳榔攤前，搶奪騎乘機車之
    丁○○掛於手上之紅色皮包一只（內有化妝品、現金新台幣一千多元、摩托羅拉
    手機Ｖ８０８８及Ｔ１９０型各一支），得手後迅即騎乘機車逃逸。(五)九十二年
    十月六日十三時許，在臺中市○區○○路與一中街口，以自備之鑰匙一支啟動引
    擎，竊取鄭富丞所有供癸○○使用之ＮＦＫ－３５６號機車供己騎用，再承續前
    開搶奪財物之概括犯意，於同日十四時五十分許，騎乘該機車在臺中市南屯區○○○○街三一一號前，由後方潛近騎乘腳踏車之己○○，並以機車側撞腳踏車，
    待己○○重心不穩不及防備時，搶奪置於腳踏車前方菜籃內之深色皮包一只（內
    有身分證、駕照各一張、健保卡二張、玉山銀行提款卡三張、花旗銀行信用卡二
    張、聯邦銀行信用卡一張、鑰匙一串、現金新台幣八百餘元，及摩托羅拉手機Ｖ
    ３６８８Ｘ型一支），得手迅即騎乘該機車逃逸。嗣於九十二年十月六日二十三
    時二十分許，其持由丁○○、己○○搶得之三支手機，前往臺中市○○區○○路
    三十三之五號冠億通訊行，擬出售予負責人孫以夫時，因拒不簽寫切結書，與孫
    以夫發生拉扯爭執，為警當場查獲，再分別帶警前往臺中市○○區○○路八十八
    號前，起出車號ＮＦＫ－３５６號機車及其所有供竊取機車用之鑰匙一支，又往
    臺中市○區○○街一三一號前，起出車號ＪＪＺ－９４６號機車及其所有供竊取
    機車用之鑰匙一支。
二、案經臺中縣警察局霧峰分局及臺中市警察局第五分局、第六分局報告，及臺中市
    警察局移送臺灣臺中地方法院檢察署檢察官偵查起訴，及移送併案審理。
    理      由
一、右揭犯罪事實業據被告壬○○分別於警訊、偵查及原審審理時坦承不諱，核與被
    害人甲○○、戊○○、乙○○、辛○○、鄭仁豪之父庚○○、癸○○、丁○○、
    己○○所指訴，及證人彭大謀、孫以夫等人所證述之情節相符，並有贓物領據七
    紙、車輛車牌失竊作業認可資料四份、查獲被告時所拍攝之照片十三張附卷可稽
    ，及先後扣案之鑰匙一串、被告所有鑰匙三支，手機買賣契約書一份可資佐證。
    足見被告自白與事實相符。本件事證明確，被告犯行應堪認定。
二、被告原係現役軍人，因於九十二年四月二十九日不假離營，而於九十二年五月十
    九日經國防部中部地方軍事法院檢察署通緝乙情，有國防部中部地方軍事法院檢
    察署通緝書一份在卷可佐（參第一○七五○號偵卷第三九頁），被告既經通緝，
    依兵役法第二十條第一項第三款之規定，即停服現役，而喪失現役軍人之身分，
    是其於通緝期間所為觸犯刑責之行為，本院自有審判權，合先敘明。又車牌ＩＭ
    Ｊ－８４２號之重型機車，雖於九十二年五月十四日十九時許即遭他人竊取，惟
    被告於九十二年五月二十二日上午八時許，在臺中縣太平市○○路○段路旁將之
    騎走時，該機車上尚插有一串鑰匙（計八支），而該八支鑰匙經本院當庭勘驗結
    果為：「八支大小不一，其形狀有似開啟大門用的，有似開啟抽屜用的，也有機
    車之鑰匙」（參本院卷第六十頁審判筆錄），且車主甲○○於檢察官偵訊中陳稱
    ：「我機車失竊時，鑰匙沒有留在機車上，警察扣到的該串鑰匙不是我的」（參
    第一○七五○號偵卷第四五頁筆錄），足認該機車第一次被竊走後，仍在他人監
    督持有中，並未遭他人丟棄，否則機車上應不會留有該串他人日常生活必須使用
    之鑰匙，而被告騎走該機車時，該機車既尚在他人監督持有中，其行為即符合刑
    法竊盜罪之構成要件。
三、核被告所為，係犯刑法第三百二十條第一項之竊盜罪、第三百二十五條第一項之
    搶奪罪。又被告先後五次竊取機車及手機之行為，暨三次搶奪他人財物之行為，
    各時間緊接，方法相同，分別觸犯構成要件相同之罪名，顯均係基於概括犯意為
    之，應依連續犯規定各論以一罪；再被告所犯竊盜機車部分與搶奪罪間有方法結
    果之牽連犯關係，應從一重之搶奪罪處斷，公訴人認係犯意各別，行為互異，應
    予分論併罰，則有未洽，因被告於警詢中及原審法院審理時均稱：「（問：你為
    何偷機車及搶奪？）我偷車牌ＫＹＫ－７６０號機車是為了搶奪」（參第一○八
    四二號偵卷第九頁背面筆錄、原審卷第六二頁審判筆錄）；另被告竊取ＪＪＺ－
    ９４６及ＮＦＫ－３５６號機車後不久，隨即騎乘該機車行搶被害人丁○○及己○○財物，俱見二者間有明顯之方法目的關連。況且刑法上之所謂牽連犯，只要
    經驗上可認某一行為為實施犯罪之通常方法或當然結果即屬之，本件被告竊取機
    車行為與搶奪財物行為，於客觀上觀察，顯有方法及結果之關係則至為明確。至
    被告竊取被害人辛○○等之手機、鄭仁豪、癸○○之機車，暨搶奪丁○○、己○○之財物部分，雖未據起訴，然因該部分犯罪事實，與已起訴且經認定有罪部分
    之事實，有連續犯裁判上一罪之關係，為起訴效力所及，本院自得併予審究。原
    審法院因認被告罪證明確，而予論科，固屬有據；然原判決未及審究被告竊取被
    害人辛○○手機、鄭仁豪、癸○○之機車，及搶奪丁○○、己○○財物部分之犯
    行，則有未當。檢察官上訴意旨執此指摘原判決不當，即有理由，應由本院將原
    判決撤銷改判。爰審酌被告素行、犯罪動機、手段，犯罪情節、所生危害，及犯
    後坦認，態度尚稱良好等一切情狀，量處如主文第二項所示之刑。至九十二年五
    月二十五日及九十二年十月七日分別扣案之鑰匙三支，係被告所有且供竊取機車
    所用之物，此業據其供陳在卷，應依刑法第三十八條第一項第二款之規定，併予
    宣告沒收。另九十二年五月二十二日扣案之鑰匙一串，因非被告所有且非屬違禁
    物，乃未併為沒收之宣告。
四、被告經合法傳喚，無正當理由未到庭，爰不待其陳述逕行判決。
據上論斷，應依刑事訴訟法第三百六十九條第一項前段、第三百六十四條、第三百七
十一條、第二百九十九條第一項前段，刑法第五十六條、第三百二十條第一項、第三
百二十五條第一項、第五十五條、第三十八條第一項第二款，罰金罰鍰提高標準條例
第一條前段，判決如主文。
本案經檢察官丙○○到庭執行職務。
中      華      民      國      九十三  年      三      月      二十六  日
                                臺灣高等法院臺中分院刑事第六庭
                                      審判長法  官　陳　嘉　雄
                                            法　官　陳  秀  
                                            法　官　邱　顯　祥
右正本證明與原本無異。
如不服本判決應於收受送達後十日內向本院提出上訴書狀，其未敘述上訴之理由者並
得於提起上訴後十日內向本院補提理由書（均須按他造當事人之人數附繕本）。
                                            書記官  陳  桂  芬
中      華      民      國      九十三  年      三      月      二十九  日
                                                                        Ａ
附錄論罪科刑法條
刑法第三百二十條
意圖為自己或第三人不法之所有，而竊取他人之動產者，為竊盜罪，處五年以下有期
徒刑、拘役或五百元以下罰金。
意圖為自己或第三人不法之利益，而竊佔他人之不動產者，依前項之規定處斷。
前二項之未遂犯罰之。
刑法第三百二十五條
意圖為自己或第三人不法之所有，而搶奪他人之動產者，處六月以上五年以下有期徒
刑。
因而致人於死者，處無期徒刑或七年以上有期徒刑，致重傷者，處三年以上十年以下
有期徒刑。
第一項之未遂犯罰之。
                                                                        Ａ
